最高法院民事判決　　　　　　九十四年度台上字第一○一四號
　　上　訴　人　汎飛股份有限公司
　　　　　　　　　　　　號
　　法定代理人　陳秋菊
　　上　訴　人　甲○○
　　共　　　同
　　訴訟代理人　鍾永盛律師
　　被 上訴 人　乙○○
　　　　　　　　　　　　12弄.
上列當事人間請求損害賠償事件，上訴人對於中華民國九十二年
十二月十六日台灣高等法院第二審判決（九十二年度上字第一七
一號），提起上訴，本院判決如下：
    主  文
原判決關於命上訴人連帶給付及負擔訴訟費用部分廢棄，發回台
灣高等法院。
    理  由
本件被上訴人主張：上訴人汎飛股份有限公司（下稱汎飛公司）
雇用之司機即上訴人甲○○於民國八十八年十月八日下午四時許
，駕駛牌照BL－186 號大貨車，沿桃園縣觀音鄉○○路行駛，至
大觀路交岔口時，欲左轉往大園方向，疏未注意車前狀況及隨時
採取必要之安全措施，竟自邊線外欲超越前車而闖越紅燈強行左
轉，致將騎乘機車之伊撞倒在地，伊因而受有右下肢開放粉碎性
骨折並大量軟組織缺損之傷害，自得依侵權行為之法律關係，請
求上訴人連帶賠償醫療費新台幣（下同）一萬六千九百六十五元
、看護費一百二十萬八千元、減少勞動能力損失一百四十萬二千
一百零七元，及慰藉金五十萬元，扣除甲○○已付二十七萬零四
百七十元，伊尚得請求二百八十五萬六千六百零二元等情。求為
命上訴人如數連帶給付，並加付法定遲延利息之判決（被上訴人
逾上開金額之請求，業受敗訴判決確定）。
上訴人則以：甲○○當時於路口紅燈轉為綠燈時，雖超越右側前
車欲行左轉，惟被上訴人竟由大觀路闖越紅燈，自行左偏形成逆
向，致閃避不及撞及甲○○所駕大貨車左前輪葉子板倒地受傷，
甲○○並無過失。且被上訴人於八十八年十月十五日已就其所受
全部損害與甲○○達成和解，其再提起本件訴訟，自屬無據。又
甲○○僅係靠行汎飛公司，汎飛公司非其僱用人，無須負連帶賠
償責任等語，資為抗辯。
原審以：被上訴人主張之事實，業據提出診斷證明書、殘障手冊
等件為證。依證人張寶吉、陳周秋月在台灣桃園地方法院（下稱
桃園地院）檢察署八十九年度調偵字第一五七號偵查案件中所為
證言，及甲○○於桃園地院八十九年度交易字第四二九號刑事案
件審理中所為供述，可知甲○○當時於路口，因未注意號誌之指
示及應隨時採取必要措施，闖越紅燈左轉，致撞擊被上訴人，於
車禍之發生，顯有過失。又肇事大貨車係甲○○所有靠行於汎飛
公司，汎飛公司客觀上為甲○○之僱用人，被上訴人依侵權行為
之法律關係，請求渠等連帶負賠償責任，應屬有據。再者，被上
訴人之代理人林建良與甲○○之代理人吳春生於八十八年十月十
五日就系爭車禍之損害賠償達成和解，約定由甲○○之保險公司
（即友聯產物保險股份有限公司，下稱友聯公司）賠償被上訴人
，甲○○負擔道義賠償，被上訴人不得再向甲○○要求其他賠償
，但友聯公司迄今並未賠償被上訴人任何金額，且就理賠金額亦
無法確定，業據證人即友聯公司之業務員劉忠明證述明確，而該
公司對於是否理賠被上訴人，亦置之不理，有律師函可稽，足見
上開和解契約應僅有認定甲○○有過失行為之效力而已，被上訴
人仍得依侵權行為法則，提起本件訴訟。茲就被上訴人請求之金
額，是否正當，分述如下：(一)、醫療費部分：被上訴人主張受傷
後，共支出醫藥費一萬六千九百六十五元，業據提出收據等件為
證，並有財團法人長庚紀念醫院（下稱長庚醫院）函在卷可稽，
應予准許。(二)、看護費部分：被上訴人受傷住院治療，至九十一
年八月二十日仍至骨科門診追蹤，期間共計一千餘日，治療期間
有請看護之必要，有國防大學國防醫學院三軍總醫院（下稱三軍
醫院）函及長庚醫院函在卷可憑。被上訴人於治療期間，雖均由
其母陳周秋月照顧，惟親屬間之看護，縱因出於親情而未支付費
用，然所付出之勞力，顯非不能以金錢為評價，此種基於身分關
係之恩惠，自不能加惠於加害人，應比照一般看護情形。依台北
市住院病患家事服務業職業工會函記載，看護費用工資，全日班
最高上限為二千元，被上訴人請求六百零四天之看護費共一百二
十萬八千元，自應准許。(三)、勞動能力損失部分：被上訴人經手
術治療後，右膝關節彎曲九十度時，右踝關節活動範圍三十度以
下，有部分功能障礙，符合勞工保險殘廢給付第一四六項標準等
情，有三軍醫院函在卷足稽。而依勞工保險條例第五十三條所附
各殘廢等級喪失或減少勞動能力比率表所示，被上訴人喪失勞動
能力程度為百分之三八．四五。則以行政院勞工委員會公告法定
最低基本工資每月一萬五千八百四十元，按霍夫曼計算法計出被
上訴人自退役二十二歲起至五十五歲退休時止，減少勞動能力之
損失為一百四十萬二千一百零七元。(四)、慰藉金部分：被上訴人
車禍受傷住院，歷經十餘次開刀手術，迄今骨折仍無法癒合，身
心痛苦，難以言喻，自得請求非財產之損害。審酌甲○○有數筆
房地、汎飛公司之資產等情，認被上訴人此部分請求之金額以五
十萬元為適當。被上訴人得請求賠償之金額共為三百十二萬七千
零七十二元，扣除甲○○已給付二十七萬零四百七十元，被上訴
人請求上訴人連帶給付二百八十五萬六千六百零二元及加付法定
遲延利息，洵屬正當，應予准許。爰將第一審所為被上訴人敗訴
之判決，一部予以廢棄，命上訴人連帶給付被上訴人二百八十五
萬六千六百零二元及加付法定遲延利息，並駁回被上訴人其餘上
訴。
查原審認定被上訴人與甲○○就系爭車禍之損害賠償已達成和解
，而和解書記載：「一、茲鑒於事出意外雙方同意和解結案由甲
方（即甲○○）賠付乙方（即被上訴人）傷害賠償，條件如下：
１、由甲方保險公司賠償其傷害。２、甲方負擔道義賠償。３、
雙方達成和解。二、嗣後無論如何情形乙方或任何其他人不得再
向甲方要求其他賠償並不得再有異議及追訴等情事」等語（見一
審卷第三七頁）；證人即和解書之見證人劉忠明亦證稱：「和解
的條件是原告乙○○（即被上訴人）所支出之醫療費用、看護費
用，及將來如果殘廢依殘廢等級由保險公司依法理賠，甲○○再
包一個紅包作道義賠償」等語（見一審卷第一六一、一六二頁）
。則甲○○所投保者如係強制汽車責任險，依修正前強制汽車責
任保險法第二十八條規定：「被保險汽車發生汽車交通事故時，
受益人得在本法規定之保險金額範圍內，直接向保險人請求保險
金」，被上訴人與甲○○是項和解，約定被上訴人就甲○○因系
爭車禍所應賠償之醫療費用、看護費用，及殘廢損害等，由保險
公司給付，甲○○除給付被上訴人紅包外，被上訴人不得對甲○
○為其他請求，其真意究係甲○○除給付被上訴人紅包外，被上
訴人就醫療費用、看護費用，及殘廢損害等直接請求保險人於保
險金額範圍內給付，甲○○所負之損害賠償債務全部消滅；抑或
被上訴人僅免除甲○○就醫療費用、看護費用，及殘廢損害等以
外之損害賠償債務，尚非無疑。又原審認定汎飛公司應與甲○○
負連帶賠償責任，惟汎飛公司係僱用人，其於賠償損害時，依民
法第一百八十八條第三項規定，對於侵權行為之受雇人有求償權
，故汎飛公司與甲○○間並無分擔部分，倘甲○○所負之損害賠
償債務已全部或一部消滅，汎飛公司自亦同免責任。原審就此未
詳加研求，徒以保險公司迄未理賠被上訴人，即認上開和解僅有
認定甲○○有過失行為之效力，被上訴人仍得依侵權行為法律關
係請求上訴人連帶賠償全部損害，不無可議。上訴論旨，指摘原
判決其敗訴部分為不當，求予廢棄，非無理由。
據上論結，本件上訴為有理由。依民事訴訟法第四百七十七條第
一項、第四百七十八條第二項，判決如主文。
中　　華　　民　　國　九十四　年　　六　　月　　二　　日
                      最高法院民事第八庭
                          審判長法官  劉　延　村
                                法官  陳　重　瑜
                                法官  黃　秀　得
                                法官  葉　勝　利
                                法官  黃　義　豐
      本件正本證明與原本無異
                                      書  記  官
中　　華　　民　　國　九十四　年　　六　　月　 二十 　日
                                                      Ｔ
